臺灣基隆地方法院刑事判決　　　　　　　93年度易緝字第22號
公　訴　人　臺灣基隆地方法院檢察署檢察官
被　　　告　乙○○　男　38歲.
上列被告因詐欺案件，經檢察官提起公訴（92年度偵字第3844號
），本院合議庭裁定由受命法官獨任進行審判，經改依簡式審判
程序審理後判決如下：
    主      文
乙○○幫助意圖為自己不法之所有，以詐術使人將本人之物交付
，處有期徒刑肆月，如易科罰金，以佰元折算壹日。
    事實及理由
一、犯罪事實：
（一）乙○○應可預見將自己之存摺、提款卡及提款密碼交予他
      人，可能供他人從事詐欺之不法行為，詎其仍基於幫助詐
      欺之犯意，依報上登載「收購郵、銀簿」分類廣告之聯絡
      電話，與姓名不詳之林姓成年男子聯絡，由該名林姓男子
      邀同乙○○於民國92年9 月10日，前往基隆市○○路133
      之1 號台新國際商業銀行東基隆分行（下稱台新銀行東基
      隆分行），申請開立帳號00000000000000之活期儲蓄存款
      帳戶，並於當日在該分行門口，以新臺幣（下同）1500元
      之代價，將上開帳戶之存摺、提款卡及提款密碼出售予林
      姓男子，林姓男子再將之交予姓名不詳之張姓成年男子，
      而以此方式幫助林姓及張姓男子實施詐欺犯行。
（二）該名張姓男子於92年10月20日下午3 時許，打電話予甲○
      ○，自稱係國稅局人員，以欲退一筆稅款予甲○○，須以
      轉帳之方式為之，甲○○不疑有他，即前往臺北市○○區
      ○○路61號華僑商業銀行，再以電話聯絡張姓男子，然後
      依張姓男子之指示操作該銀行之自動櫃員機，實際上則係
      將甲○○之存款轉帳存入前揭乙○○帳戶之方式實施詐術
      ，致甲○○陷於錯誤，於當日下午3 時52分43秒，將9999
      9 元轉帳匯入乙○○前揭帳戶內，旋遭提領，甲○○查看
      帳戶紀錄，始知受騙。
二、上揭犯罪事實，有下列證據可佐：
（一）被告乙○○通緝到案於本院訊問時、本院準備程序及審理
      時，坦承依報載廣告與林姓男子聯絡，與林姓男子共同前
      往台新銀行東基隆分行，並於開戶當日在該分行門口，以
      1500 元 之代價將上揭銀行存摺、提款卡及提款密碼出售
      予林姓男子之事實。
（二）被告不爭執之被害人甲○○於警詢時之陳述：張姓男子於
      92年10月20日，以電話訛稱要退稅，指示其前往臺北市○
      ○區○○路61號之華僑銀行，以自動櫃員機轉帳99999 元
      ，匯入被告前揭台新銀行東基隆分行帳戶內之事實明確。
（三）台新銀行客戶基本資料表及客戶歷史檔交易明細查詢表影
      本各1 份：被告確於92年9 月10日，前往台新銀行東基隆
      分行，開立00000000000000號活期儲蓄存款帳戶，該帳戶
      於92年9月10日確曾匯入99999元。
（四）華僑銀行客戶當日交易明細查詢影本1 份：被害人甲○○
      於92年10月20日下午3 時52分43秒轉帳99999 元，至被告
      前揭台新銀行東基隆分行帳戶。
三、論罪科刑：
（一）按刑法上之故意，非僅指直接故意，尚包含間接故意（未
      必故意），所謂間接故意係指行為人對於構成犯罪事實，
      預見其發生而其發生並不違反其本意者而言，刑法第13條
      第2 項定有明文。且幫助犯之成立以行為人主觀上認識被
      幫助者正欲從事犯罪或係正在從事犯罪，且該犯罪有既遂
      之可能，而其行為足以幫助他人實現構成要件者，即具有
      幫助故意，並不以行為人確知被幫助者係犯何罪名為必要
      。至於行為人在正犯實施犯罪前為幫助行為者，則構成事
      前幫助犯。又一般人對自己之金融機構帳戶所用之存摺、
      提款卡及提款密碼，均相當保密，恐被他人得知後，有被
      冒領或供作其他非法使用之虞。被告乙○○將自己之存摺
      、提款卡及提款密碼交予姓名不詳之林姓成年男子，衡之
      常情，當有預見林姓男子於收受後，應係用來作為非法之
      用，從而被告應有認識林姓男子可能將帳戶用來作為犯罪
      之用，竟猶仍交付予林姓男子任憑使用，則林姓男子再將
      之交予張姓男子供作詐欺取財之用，亦為被告所容認，而
      不違反被告之本意，被告具有不確定幫助故意灼甚。
（二）核被告乙○○所為，係犯刑法第30條第1 項、第339 條第
      1 項之幫助詐欺取財罪，並依刑法第30條第2 項之規定，
      減輕其刑。
（三）爰審酌被告重度肢障，謀生不易，一時失慮，始犯下本案
      ，自承出售5 家銀行之存摺、被害人人數、所生危害程度
      及犯後坦承犯行等一切情狀，量處如主文所示之刑，並諭
      知易罰金之折算標準。
四、應適用之法條：
    刑事訴訟法第273 之1 第1 項、第310 條之2 、第454 條第
    1 項、第299 條第1 項前段，刑法第30條、第339 條第1 項
    、第41條第1 項前段，罰金罰鍰提高標準條例第1 條前段、
    第2條。
五、對於本件判決如有不服，得自收受送達後10日內，向本院提
    出上訴書狀，上訴於臺灣高等法院。
本案經檢察官樊家妍到庭執行職務。
中　 　華　 　民　 　國  　94  　年　　1   月　　26　 日
                     刑事第一庭法  官  劉桂金
以上正本證明與原本無異。
對於本件判決如有不服，應於收受送達後10日內，向本院提出上
訴書狀，上訴於臺灣高等法院，並按他造當事人之人數附具繕本
。
中　 　華　 　民　 　國  　94  　年　　1   月　　26　 日
                               書記官  黃士元
附錄論罪科刑法條：
刑法第339條第1項：
意圖為自己或第 3 人不法之所有，以詐術使人將本人或第 3 人
之物交付者，處5 年以下有期徒刑、拘役或科或併科1000元以下
罰金。
